【裁判字號】    97,易,1177
【裁判日期】    980827
【裁判案由】    恐嚇取財
【裁判全文】
臺灣彰化地方法院刑事判決              97年度易字第1177號
公  訴  人  臺灣彰化地方法院檢察署檢察官
被      告  黃○○○
上列被告因恐嚇取財案件，經檢察官提起公訴（97年度偵緝字第
155號），本院判決如下：
    主    文
黃○○○無罪。
    理    由
一、公訴意旨略以：被告黃○○○明知社會上詐騙、恐嚇案件層
    出不窮，並可預見一般人取得他人行動電話門號或帳戶，常
    與財產犯罪之需要密切相關，目的在於規避檢警機關之查緝
    ，進而便利犯罪集團實施詐欺、恐嚇等之財產犯罪，詎被告
    黃○○○、同案被告午○○、Ｂ○○ (後2被告由本院通緝
    中)仍均分別基於幫助恐嚇取財之犯意，由被告黃○○○將
    其於民國 (下同)96 年1月28日所申辦之0000000000、000
    0000000號行動電話門號，於96年間某日，在不詳之地點，
    交付予真實姓名不詳之人。而被告午○○亦於96年間某日，
    在不詳地點，將其所申辦之復華銀行臺南分行帳號00000000
    00000號帳戶之存摺、金融卡、密碼等物，交付予真實姓名
    年籍不詳之人使用。另被告Ｂ○○則於96年間某日，在不詳
    地點，將其所申辦之東山郵局帳戶 (局號：0000000、帳號
    ：0000000)之存摺、金融卡、密碼等物，交付予真實姓名年
    籍不詳之人使用。嗣有另案被告徐永忠、羅文仁、謝予捷、
    曾文正、潘惠淑 (徐永忠等5人均已由檢察官起訴)及年籍不
    詳綽號「阿水」之成年男子等人共同組成擄鴿勒贖集團，由
    曾文正、潘惠淑與姓名年籍不詳綽號「阿水」之成年男子，
    在臺北縣雙溪鄉、侯硐鄉交界深山內，共同架設大型鴿網捕
    捉如附表所示之鴿主進行飛行訓練之賽鴿。另案被告徐永忠
    則透過報上廣告收購上述被告黃○○○所申辦之0000000000
    、0000000000號行動電話門號、被告午○○申辦之復華銀行
    臺南分行帳戶及被告Ｂ○○申辦之東山郵局帳戶，徐永忠取
    得上開人頭電話及帳戶後，即指示謝予捷以0000000000號電
    話撥打羅文仁使用之0000000000號電話，將集團成員所擄獲
    賽鴿腳環上之電話號碼及編號告知羅文仁，再由徐永忠自己
    或由羅文仁分別以0000000000、0000000000、0000000000等
    電話撥打電話予被害鴿主，表明：彼等放飛之賽鴿在渠等手
    中，要求附表所示之被害鴿主必須依照指定之金額，匯款至
    上開人頭帳戶內，否則即不釋放賽鴿之意旨，以此加損害於
    財產之惡害通知各該被害鴿主，致該等被害鴿主皆因此恫嚇
    而心生畏懼，恐辛苦飼養培育之賽鴿遭遇不測，而依指示將
    附表所示之金額匯入上開被告午○○、Ｂ○○申辦之人頭帳
    戶內，徐永忠於確認贖金匯入後，始通知被害人曾文正等人
    將賽鴿釋放飛回。再由謝予捷持上開帳戶之提款卡前往金融
    機構所設之提款機，提領被害鴿主所匯入之贖金，並將領出
    之金錢交予徐永忠與集團成員朋分贓款。嗣經警先期執行通
    訊監察，循線追查後，於96年4月11日將另案被告徐永忠、
    謝予捷、羅文仁、曾文正及潘惠淑拘提到案而查獲。因認被
    告黃○○○涉有刑法第30條、第346條第1項之幫助恐嚇取財
    罪嫌。
二、訊據被告黃○○○堅決否認有前開幫助恐嚇取財之情事，辯
    稱：門號0000000000、0000000000號SIM卡及通訊業者所搭配
    門號附贈之行動電話，係其子玄○○帶同其向業者申辦而取
    得，其置放在家中抽屜，其後發現前開行動電話 (含SIM 卡)
    已不在原置放處，其即詢問玄○○，玄○○稱已取走，但不
    知道玄○○為何取去前開行動電話等語。
三、按犯罪事實應依證據認定之，無證據不得認定犯罪事實，又
    不能證明被告犯罪者，應諭知無罪之判決，刑事訴訟法第
    154條第2項、第301條第1項分別定有明文。次按認定不利於
    被告之事實，須依積極證據，苟積極證據不足為不利於被告
    事實之認定時，即應為有利於被告之認定，更不必有何有利
    之證據；又事實之認定，應憑證據，如未能發現相當證據，
    或證據不足以證明，自不能以推測或擬制之方法，為裁判基
    礎；復認定犯罪事實，所憑之證據，雖不以直接證據為限，
    間接證據亦包括在內，然無論直接或間接證據，其為訴訟上
    之證明，須於通常一般之人均不致於有所懷疑，而得確信其
    為真實之程度者，始得據之為有罪之認定，倘其證明尚未達
    到此一程度，雖有合理性懷疑之存在時，尚無從為有罪之認
    定，最高法院30年上字第816號，40年臺上字第8號、76年臺
    上字第4986號判例意旨可資參照。經查：
(一)、公訴意旨認被告黃○○○涉有交付門號0000000000、000000
    0000號SIM卡予他人，係以：、被告黃○○○於警詢及檢
    察官訊問時供稱門號0000000000、0000000000SIM卡為其所
    申辦。、證人玄○○於檢察官訊問時證稱：0000000000
    、0000000000之行動電話門號，為其帶被告黃○○○前往申
    辦。、依被告黃○○○與證人玄○○之供陳意旨，其等稱
    上開門號0000000000、0000000000SIM卡門號遺失，惟卻未
    據其等申辦停話為其認定之依據。
(二)、惟門號0000000000、0000000000號之SIM卡，事實上，係被
    告黃○○○之子玄○○帶同被告黃○○○向業者申辦取得後
    ，由玄○○出售予他人，業由證人即另案被告玄○○於本院
    審理時結證明確。且另案被告玄○○業將門號0000000000
    、0000000000號之SIM卡出售他人，並致前開被害人遭恐嚇
    取財，其此部分之犯罪行為，亦經本院98年簡字第560號判
    處有期徒刑3月確定，有本院98年簡字第560號刑事卷宗影本
    、臺灣彰化地方法院檢察署98年度執字第4413號執行卷宗影
    本可稽。是被告黃○○○所涉之前揭幫助恐嚇取財犯行，顯
    係另案被告玄○○所安排及主導所致。
(三)、茲應再加審究，係被告黃○○○對於其子即另案被告玄○○
    之幫助恐嚇取財犯行，是否知情並同意證人玄○○將該門號
    販售予恐嚇取財集團？就此，證人玄○○於本院審理時證稱
    ：我有跟黃○○○說我要用，但黃○○○並不知我出售門號
    0000000000、0000000000號之SIM卡等語。而被告黃○○○
    於警詢時復陳稱：其不識字等語，參以其年齡為72歲，有其
    年籍資料在卷可按等情，其此部分所述情節，與其成長時之
    時代背景相合，應屬可信。又被告黃○○○於本院審理時，
    須由其女劉秀燕為其擔任通譯，有審判筆錄所載為憑。以此
    觀之，被告黃○○○接受外界資訊之能力應屬較弱，對於恐
    嚇取財集團蒐集行動電話門號以遂行犯罪之社會常見事態，
    未必能有效認知及防備。且被告黃○○○之子玄○○因積欠
    電話公司費用致無法申辦行動電話門號，遂請被告黃○○○
    申辦行動電話，以供使用，業經證人玄○○於本院審理時證
    述甚詳，被告黃○○○此舉尚符合一般親人間處理相關事務
    之常情，應難即認被告黃○○○知悉其子玄○○欲出賣SIM
    卡予恐嚇取財集團，而仍同意以自己名義申辦行動電話門號
    ，以利其子販賣予恐嚇取財集團。故被告黃○○○對於其子
    玄○○取走門號0000000000、0000000000號之SIM卡之真正
    原因，未必能有所預見。是證人玄○○所證稱：黃○○○並
    不知出售門號0000000000、0000000000號之SIM卡之情節等
    語，並無不符常情之情形，尚堪予採信。
(四)、綜上所述，公訴人所舉之證據，尚不能證明被告黃○○○此
    部分構成犯罪，此外，復查無其他積極證據，足資證明被告
    黃○○○確有此部分犯行，揆諸上開法律規定與判例意旨，
    應認被告黃○○○犯罪不能證明，爰為無罪之諭知。
據上論斷，應依刑事訴訟法第301條第1項，判決如主文。
本案經檢察官紀雅惠到庭執行職務。
中    華    民    國    98    年    8     月    27    日
                  刑事第二庭    審判長法  官  石馨文
                                      法  官  陳秋錦
                                      法  官  羅永安
以上正本證明與原本無異。
如不服本判決應於收受判決後10日內向本院提出上訴書狀，並應
敘述具體理由；其未敘述上訴理由者，應於上訴期間屆滿後20日
內向本院補提理由書（均須按他造當事人之人數附繕本）「切勿
逕送上級法院」。
告訴人或被害人對於判決如有不服具備理由請求檢察官上訴者，
其上訴期間之計算係以檢察官收受判決正本之日期為準。
中    華    民    國    98    年    8     月    27    日
                                      書記官  魏嘉信
 附表：
 ┌──┬────┬──────┬───────┐
 │編號│被害人  │匯入之帳戶  │匯入金額(新臺 │
 │    │        │            │幣)           │
 ├──┼────┼──────┼───────┤
 │1   │酉○○  │Ｂ○○郵局帳│8000元        │
 │    │        │戶(局號:0191│              │
 │    │        │140、帳號:01│              │
 │    │        │71792)      │              │
 ├──┼────┼──────┼───────┤
 │2   │乙○○  │Ｂ○○郵局帳│2300元        │
 │    │        │戶(局號:0191│              │
 │    │        │140、帳號:01│              │
 │    │        │71792)      │              │
 ├──┼────┼──────┼───────┤
 │3   │卯○○  │Ｂ○○郵局帳│4500元        │
 │    │        │戶(局號:0191│              │
 │    │        │140、帳號:01│              │
 │    │        │71792)      │              │
 ├──┼────┼──────┼───────┤
 │4   │亥○○  │Ｂ○○郵局帳│2000元        │
 │    │        │戶(局號:0191│              │
 │    │        │140、帳號:01│              │
 │    │        │71792)      │              │
 ├──┼────┼──────┼───────┤
 │5   │己○○  │Ｂ○○郵局帳│7000元        │
 │    │        │戶(局號:0191│              │
 │    │        │140、帳號:01│              │
 │    │        │71792)      │              │
 ├──┼────┼──────┼───────┤
 │6   │天○○  │Ｂ○○郵局帳│2500元        │
 │    │        │戶(局號:0191│              │
 │    │        │140、帳號:01│              │
 │    │        │71792)      │              │
 ├──┼────┼──────┼───────┤
 │7   │溫濟銓  │Ｂ○○郵局帳│6000元        │
 │    │        │戶(局號:0191│              │
 │    │        │140、帳號:01│              │
 │    │        │71792)      │              │
 ├──┼────┼──────┼───────┤
 │8   │Ａ○○  │Ｂ○○郵局帳│11000元       │
 │    │        │戶(局號:0191│              │
 │    │        │140、帳號:01│              │
 │    │        │71792)      │              │
 ├──┼────┼──────┼───────┤
 │9   │游淮丞  │Ｂ○○郵局帳│11000元       │
 │    │        │戶(局號:0191│              │
 │    │        │140、帳號:01│              │
 │    │        │71792)      │              │
 ├──┼────┼──────┼───────┤
 │10  │巳○○  │午○○復華銀│2000元        │
 │    │        │行臺南分行帳│              │
 │    │        │戶(帳號:0611│              │
 │    │        │000000000)  │              │
 ├──┼────┼──────┼───────┤
 │11  │辛○○  │午○○復華銀│4800元        │
 │    │        │行臺南分行帳│              │
 │    │        │戶(帳號:0611│              │
 │    │        │000000000)  │              │
 ├──┼────┼──────┼───────┤
 │12  │寅○○  │午○○復華銀│5000元        │
 │    │        │行臺南分行帳│              │
 │    │        │戶(帳號:0611│              │
 │    │        │000000000)  │              │
 ├──┼────┼──────┼───────┤
 │13  │申○○  │午○○復華銀│2500元        │
 │    │        │行臺南分行帳│              │
 │    │        │戶(帳號:0611│              │
 │    │        │000000000)  │              │
 ├──┼────┼──────┼───────┤
 │14  │丙○○  │午○○復華銀│5000元        │
 │    │        │行臺南分行帳│              │
 │    │        │戶(帳號:0611│              │
 │    │        │000000000)  │              │
 ├──┼────┼──────┼───────┤
 │15  │丑○○  │午○○復華銀│2500元        │
 │    │        │行臺南分行帳│              │
 │    │        │戶(帳號:0611│              │
 │    │        │000000000)  │              │
 ├──┼────┼──────┼───────┤
 │16  │宙○○  │午○○復華銀│5000元        │
 │    │        │行臺南分行帳│              │
 │    │        │戶(帳號:0611│              │
 │    │        │000000000)  │              │
 ├──┼────┼──────┼───────┤
 │17  │壬○○  │午○○復華銀│7500元        │
 │    │        │行臺南分行帳│              │
 │    │        │戶(帳號:0611│              │
 │    │        │000000000)  │              │
 ├──┼────┼──────┼───────┤
 │18  │丁○○  │午○○復華銀│4300元        │
 │    │        │行臺南分行帳│              │
 │    │        │戶(帳號:0611│              │
 │    │        │000000000)  │              │
 ├──┼────┼──────┼───────┤
 │19  │子○○  │午○○復華銀│2300元        │
 │    │        │行臺南分行帳│              │
 │    │        │戶(帳號:0611│              │
 │    │        │000000000)  │              │
 ├──┼────┼──────┼───────┤
 │20  │庚○○  │午○○復華銀│5000元        │
 │    │        │行臺南分行帳│              │
 │    │        │戶(帳號:0611│              │
 │    │        │000000000)  │              │
 ├──┼────┼──────┼───────┤
 │21  │辰○○  │午○○復華銀│4000元        │
 │    │        │行臺南分行帳│              │
 │    │        │戶(帳號:0611│              │
 │    │        │000000000)  │              │
 ├──┼────┼──────┼───────┤
 │22  │戌○○  │午○○復華銀│2500元        │
 │    │        │行臺南分行帳│              │
 │    │        │戶(帳號:0611│              │
 │    │        │000000000)  │              │
 ├──┼────┼──────┼───────┤
 │23  │宇○○  │午○○復華銀│2000元        │
 │    │        │行臺南分行帳│              │
 │    │        │戶(帳號:0611│              │
 │    │        │000000000)  │              │
 ├──┼────┼──────┼───────┤
 │24  │戊○○  │午○○復華銀│2500元        │
 │    │        │行臺南分行帳│              │
 │    │        │戶(帳號:0611│              │
 │    │        │000000000)  │              │
 ├──┼────┼──────┼───────┤
 │25  │甲○○  │午○○復華銀│2500元        │
 │    │        │行臺南分行帳│              │
 │    │        │戶(帳號:0611│              │
 │    │        │000000000)  │              │
 ├──┼────┼──────┼───────┤
 │26  │癸○○  │午○○復華銀│2300元        │
 │    │        │行臺南分行帳│              │
 │    │        │戶(帳號:0611│              │
 │    │        │000000000)  │              │
 ├──┼────┼──────┼───────┤
 │27  │未○○  │午○○復華銀│2500元        │
 │    │        │行臺南分行帳│              │
 │    │        │戶(帳號:0611│              │
 │    │        │000000000)  │              │
 ├──┼────┼──────┼───────┤
 │28  │地○○  │午○○復華銀│5000元        │
 │    │        │行臺南分行帳│              │
 │    │        │戶(帳號:0611│              │
 │    │        │000000000)  │              │
 └──┴────┴──────┴───────┘


司法院資訊處製作；財團法人民間司法改革基金會備份。
